臺灣嘉義地方法院刑事判決　　　　　　　　　　　　　九十一年度交訴字第四八號
　　公　訴　人　臺灣嘉義地方法院檢察署檢察官
　　被　　　告　甲○○
右列被告因過失致死等案件，經檢察官提起公訴（九十一年度偵字第二五七四、二九
八六號），本院判決如左：
    主  文
甲○○服用酒類，不能安全駕駛動力交通工具而駕駛，處有期徒刑參月；又因過失致
人於死，處有期徒刑柒月；又駕駛動力交通工具肇事，致人死亡而逃逸，處有期徒刑
拾月。應執行有期徒刑壹年陸月。緩刑伍年。
    事  實
一、甲○○於民國九十一年三月二十九日下午六時許至八時許止，在嘉義市某處之小
    吃店飲用數量不詳之高梁酒及藥酒後，已有反應較慢、感覺減低、影響駕駛情形
    ，並達思考改變、個性行為改變而不能安全駕駛動力交通工具之狀態，仍駕駛動
    力交通工具即其所有車牌號碼Ｚ二－一二五九號自用小貨車返家，於同日下午九
    時三十分許，沿嘉義縣朴子市境內第一五七號線道由北向南方向行駛，途經三十
  三點八公里處，原應注意汽車行駛時，應注意車前之狀況與兩車併行之間隔，並
    隨時採取必要之安全措施，而依當時情形又非不能注意，竟因酒後注意力減低，
    疏未注意車前之狀況，所駕駛車輛之右前車頭撞擊騎駛車號ＬＶＳ－九三三號重
    型機車之黃水茂，致黃水茂受有頭部外傷、顱腦損傷等傷害，其經路人報警送醫
    急救，仍不治死亡。惟甲○○肇事後，明知其肇事有致他人受傷之可能，竟另行
    起意，未予救援，猶開車逃逸，嗣經警循線至甲○○住處查獲，並對甲○○測試
    飲酒後吐氣所含酒精成份，發現酒精濃度高達每公升一點三六毫克，始悉上情。
二、案經臺灣嘉義地方法院檢察署檢察官據報相驗自動檢舉後再由黃水茂之子乙○○
    告訴與嘉義縣警察局朴子分局報告偵辦。
    理  由
一、訊據被告甲○○對於右揭犯行供承不諱，核與告訴人乙○○指訴之情節相符，而
    被害人黃水茂確因本件車禍受創倒地，因頭部外傷併顱腦損傷當場死亡等情，亦
    經臺灣嘉義地方法院檢察署檢察官督同檢驗員相驗屬實，製有相驗屍體證明書、
    驗斷書、勘驗筆錄及相片八幀在卷可憑。此外，復有酒精濃度測試值表、測試觀
    察紀錄表、道路交通事故調查報告表各一紙及現場照片、車損照片共十一張在卷
    可稽。
二、（一）按刑法上所謂「服用酒類不能安全駕駛動力交通工具」，觀察重點在於酒
          精對駕駛人在交通工具高速動力運轉狀況下維持身心整體應變能力的影響
          ，而酒精對於人體的影響，在經驗科學上並不限於徹底麻醉身心，當血液
          酒精濃度（一般為每百毫升呼氣酒精濃度的二百倍到二百三十倍）過高而
          造成酒精中毒時，即使只是每公升一百毫克（換算呼氣酒精濃度約為每公
          升０點五毫克）也已足可影響駕駛安全。關於這項自然科學上所肯定的客
          觀實驗數據，法務部曾於八十八年五月十日邀集行政院衛生署、中央警察
          大學等相關專業機構研商確認，並取呼氣酒精濃度每公升零點五五毫克的
          近似數值為個案事實認定參考，以法八十八檢字第一六六九號函行文所屬
          機關供作刑事訴追依據，所採測定基準並不違背公知的經驗法則，如果根
          據通常生活上的客觀經驗已不能確保駕駛人穩定而有效地操控動力交通工
          具，自屬法律所要規範的對象，與駕駛人有無喝醉、神智是否清楚均無必
          然關連。本案被告甲○○酒後經測得之呼氣酒精濃度既高達每公升一點三
  六毫克，其駕車肇事率為一般人之十倍以上，此有前開酒精濃度測試值表
          一紙附卷可憑，且被告因酒後駕車肇事致被害人黃水茂死亡，亦如前述。
          是依現存之證據，已足認定被告不能安全駕駛動力交通工具而駕駛，其此
          部分之犯行堪以認定。
    （二）次按「汽車行駛時，駕駛人應注意車前狀況及兩車併行之間隔，並隨時採
          取必要之安全措施」，道路交通安全規則第九十四條第三項定有明文。查
          被告為合法領有駕駛執照之人，其駕駛汽車，自應注意上述道路交通安全
          規則之規定，而依當時情形，天候晴，且夜間有照明，視距良好，路面乾
          燥、無缺陷、無障礙物，並無使被告不能注意之情事，乃其竟疏未注意及
          此，貿然疾馳致追撞被害人黃水茂所騎駛之機車致黃水茂倒地死亡，其有
          過失之責，至為灼然。又本案經送請台灣省嘉雲南區車輛行車事故鑑定委
          員會鑑定，亦同此見解，有該委員會九十一年九月十三日嘉鑑字第九一０
          九三六號函及所附之鑑定意見書在卷足憑。再被害人係因本件車禍致頭部
          外傷併顱腦損傷當場死亡，則被告之過失行為與被害人之死亡間，具有相
          當因果關係。被告過失致人於死之事證明確，其此部分之犯行應堪認定。
    （三）被告肇事後，致被害人黃水茂當場死亡，因畏受罪責，未停車察看，而駕
          車逃逸等情，迭據被告供承不諱，並經證人即嘉義縣警察局朴子分局朴子
          派出所警員黃炳貴結證無訛，復有現場處理調查表及測試觀察紀錄表各乙
          紙可按，其肇事致人死亡而逃逸之犯行堪以認定。
二、核被告所為，係犯刑法第一百八十五條之三之服用酒類不能安全駕駛動力交通工
    具而駕駛罪、第一百八十五條之四駕駛動力交通工具肇事，致人死傷而逃逸罪及
    同法第二百七十六條第一項之過失致死罪。被告酒醉駕車，因而致人死亡，就過
    失致死罪部分，應依道路交通管理處罰條例第八十六條第一項規定加重其刑。又
    被告所犯上開三罪間犯意各別，行為互異，犯罪構成要件亦不同，自應分論併罰
    爰審酌被告飲酒後駕車肇事，對用路人之安全之危害非輕、因其過失行為，致奪
    走被害人性命，造成被害人家屬心中莫名悲痛，惟其事後已與被害人家屬達成和
    解，賠償告訴人等合計新台幣一百四十萬元，有嘉義縣朴子市調解委員會調解筆
    錄一份附卷足憑，及犯罪後坦承犯行，態度良好暨其他一切情狀，分別量處如主
    文所示之刑，並定其應執行刑，以資懲儆。查被告未曾受有期徒刑以上刑之宣告
    ，有臺灣嘉義地方法院檢察署刑案資料查註紀錄表、臺灣高等法院被告全國前案
    紀錄表各一份在卷可參，其因一時失慮，初罹刑典，且業與告訴人達成和解，賠
    償其等損害，尚具悔意，經此之偵查審判，當知所警惕，信無再犯之虞，本院認
    為其所宣告之刑，以暫不執行為適當，並予宣告緩刑五年，以啟自新。
據上論斷，應依刑事訴訟法第二百九十九條第一項前段，道路交通管理處罰條例第八
十六條第一項，刑法第一百八十五條之三、第一百八十五條之四、第二百七十六條第
一項、第五十一條第五款、第七十四條第一款，罰金罰鍰提高標準條例第一條前段，
判決如主文。
本案經檢察官黃正雄到庭執行職務
中      華      民    國      九十一    年      十二    月      十      日
                              臺灣嘉義地方法院交通法庭
                                  審判長法  官  夏  金  郎
                                        法  官  李  文  輝
                                        法  官  陳  俞  婷
右正本證明與原本無異。
如不服本判決，應於判決送達後十日內向本院提出上訴狀( 應附繕本 )。
中      華      民    國      九十一    年      十二    月     十一     日
                                        書記官  李  彩  娥
附錄法條：
刑法第八十五條之三：
服用毒品、麻醉藥品、酒類或其他相關之物，不能安全駕駛動力交通工具而駕駛者處
一年以下有期徒刑、拘役、或三萬元以下罰金。
刑法第一百八十五條之四：
駕駛動力交通工具肇事，致人死傷而逃逸者，處六月以上五年以下有期徒刑。
刑法第二百七十六條第一項：
因過失致人於死者，處二年以下有期徒刑、拘役或二千元以下罰金。
